臺灣臺南地方法院刑事判決　　　　　　　100年度訴字第827號
公　訴　人　臺灣臺南地方法院檢察署檢察官
被　　　告　薛志明
上列被告因違反毒品危害防制條例案件，經檢察官提起公訴（10
0年度毒偵字第594號、100年度偵字第4856號），被告於審理期
日就被訴事實為有罪陳述，本院聽取當事人之意見後，經合議庭
裁定進行簡式審判程序，並判決如下：
    主  文
薛志明施用第二級毒品，累犯，處有期徒刑陸月，扣案之第二級
毒品甲基安非他命（驗後淨重為參點柒壹伍公克）沒收銷燬之，
另扣案之吸食器壹組、酒精燈貳個、玻璃球壹個、盛裝前揭毒品
之外包裝袋壹個，均沒收；又施用第一級毒品，累犯，處有期徒
刑捌月，扣案之第一級毒品海洛因（驗後淨重合計為伍點玖貳公
克）沒收銷燬之，另扣案之電子磅秤貳台、新品夾鏈袋壹包、盛
裝前揭毒品之外包裝袋參個，均沒收。應執行有期徒刑壹年，扣
案之第一級毒品海洛因（驗後淨重合計為伍點玖貳公克）、第二
級毒品甲基安非他命（驗後淨重為參點柒壹伍公克）沒收銷燬之
，另扣案之吸食器壹組、酒精燈貳個、玻璃球壹個、電子磅秤貳
台、新品夾鏈袋壹包、盛裝前揭毒品之外包裝袋共肆個，均沒收
。
    事  實
一、薛志明前於民國87年間因施用毒品案件，經臺灣臺南地方法
    院裁定送觀察、勒戒後，因認無繼續施用毒品之傾向，於87
    年11月14日執行完畢並釋放出所，詎其仍未戒絕毒品，復於
    受前揭觀察、勒戒執行完畢並釋放後之5年內，再因施用毒
    品案件，經臺灣臺南地方法院裁定送觀察、勒戒後，認有繼
    續施用毒品之傾向，由同法院裁定令入戒治處所施以強制
    戒治，再經臺灣臺南地方法院以89年度易字第2581號判決處
    有徒刑6月確定；其另因販賣毒品案件，經臺灣高等法院臺
    南分院以88年度上訴字第353號判處有期徒刑7年2月，再以
    裁定更定其刑為有期徒刑7年4月確定，上開2罪接續執行，
    至96年3月8日縮刑期滿執行完畢。薛志明復於99年間因違背
    安全駕駛案件，經臺灣臺南地方法院以99年度交簡字第105
    號判決處有期徒刑5月確定，甫於99年6月23日易科罰金執行
    完畢。
二、詎薛志明猶未戒除毒癮，於100年3月28日晚間9時許，在其
    臺南市○○區○○路二段246號住處，先基於施用第二級毒
    品甲基安非他命之犯意，以扣案之玻璃球、酒精燈、吸食器
    燒烤吸食煙霧之方式，施用第二級毒品甲基安非他命1次，
    另於同日晚間10時許，基於施用第一級毒品海洛因之犯意，
    在同一處所，以將毒品摻入香菸內吸食之方式，施用第一級
    毒品海洛因1次。嗣為警於100年3月29日上午10時許，持臺
    灣臺南地方法院法官所核發之搜索票，在其上開住處執行搜
    索，並當場扣得改造手槍1把、子彈6顆、彈匣2個、槍枝零
    件1批（薛志明涉犯槍砲彈藥刀械管制條例部分，另行偵辦
    ）、海洛因3小包（驗後合計淨重為5.92公克）、甲基安非
    他命1包（驗後淨重為3.715公克）、吸食器1組、酒精燈2個
    、玻璃球1個、電子磅秤2臺、新品夾鏈袋1包等物。隨後警
    方將薛志明帶回警局，並經其同意採集尿液送驗，結果呈鴉
    片類及甲基安非他命類陽性反應。
三、案分經臺南市政府警察局、海岸巡防總局南部地區巡防局移
    請臺灣臺南地方法院檢察署檢察官偵查起訴。
    理  由
一、本件被告薛志明所犯為死刑、無期徒刑、最輕本刑為三年以
    上有期徒刑以外之罪，亦非屬高等法院管轄之第一審案件，
    其於準備程序進行中，先就被訴事實為有罪之陳述，經法官
    告知簡式審判程序之旨，並聽取公訴檢察官之意見後，依刑
    事訴訟法第273條之1第1項、第273條之2等規定，裁定由受
    命法官獨任進行簡式審判程序，且不受同法第159條第1項、
    第161條之2、第161條之3、第163條之1及第164條至第170條
    所規定證據能力認定及調查方式之限制，合先敘明。
二、前開事實，業經被告薛志明於本院審理時自白不諱，而被告
    於100年3月29日下午2時經其同意後為警所採集之尿液，經
    送往臺灣檢驗科技股份有限公司以酵素免疫分析法EI A篩檢
    及氣相層析質譜儀GC／MS檢驗之結果，確呈現嗎啡及甲基安
    非他命之陽性反應，此有查獲毒品案件嫌犯姓名與毛髮編號
    對照表、臺灣檢驗科技股份有限公司濫用藥物檢驗報告各1
    紙（警卷第16頁、偵查卷第26頁參見）。此外，並有疑似海
    洛因之粉塊3包、疑似甲基安非他命之晶體1包，及吸食器1
    組、酒精燈2個、玻璃球1個、電子磅秤2臺、新品夾鏈袋1包
    等物扣案可證。此外，前揭疑似第一級毒品之粉塊及第二級
    毒品甲基安非他命之晶體，經分別送往法務部調查局濫用藥
    物實驗室及高雄醫學大學附設中和紀念醫院鑑定之結果，確
    認確有第一級毒品海洛因（驗後淨重合計為5.92公克，空包
    裝總重合計為0.77公克）及第二級毒品甲基安非他命（驗餘
    淨重為3.715公克）無誤，此有法務部調查局100年4月15日
    調科壹字第10023008560號鑑定書及高雄醫學大學附設中和
    紀念醫院100年4月12日檢驗報告各1份在卷可稽（偵查卷第
    22 、29頁參見）。再按海洛因、甲基安非他命係由嗎啡、
    甲基安非他命經化學合成而製得，經施用進入人體後，因代
    謝而分解又生成嗎啡、甲基安非他命，因此施用海洛因、甲
    基安非他命後，由尿液檢驗結果仍為嗎啡、甲基安非他命反
    應。是以，被告自白於前揭時間、地點施用第一、二級毒品
    海洛因、甲基安非他命各1次，而其採尿化驗之結果亦呈現
    施用海洛因、甲基安非他命後之代謝物即嗎啡、甲基安非他
    命陽性反應，乃屬科學上合理之現象，足認被告前揭任意性
    之自白核與事證相符，應堪予採信。
三、復按92年7月9日修正公布、93年1月9日施行之毒品危害防制
    條例第20條、第23條將施用毒品之刑事處遇程序，區分為「
    初犯」及「5年內再犯」、「5年後再犯」；依其立法理由之
    說明：「初犯」，經觀察、勒戒或強制戒治後，應為不起訴
    處分或不付審理之裁定，經觀察、勒戒或強制戒治執行完畢
    釋放後，「5年內再犯」者，因其再犯率甚高，原實施之觀
    察、勒戒及強制戒治既已無法收其實效，爰依法追訴或裁定
    交付審理，至於經觀察、勒戒或強制戒治執行完畢釋放後，
    「5年後再犯」者，前所實施之觀察、勒戒或強制戒治已足
    以遮斷其施用毒品之毒癮，為期自新及協助其斷除毒癮，仍
    適用「初犯」規定，先經觀察、勒戒或強制戒治之程序。從
    而依修正後之規定，僅限於「初犯」及「5年後再犯」2種情
    形，始應先經觀察、勒戒或強制戒治程序；倘被告於5年內
    已再犯，經依法追訴處罰，縱其第3次（或第3次以上）再度
    施用毒品之時間，在初犯經觀察、勒戒或強制戒治執行完畢
    釋放5年以後，已不合於「5年後再犯」之規定，且因已於「
    5年內再犯」，顯見其再犯率甚高，原實施觀察、勒戒或強
    制戒治，已無法收其實效，即應依該條例第10條處罰，至第
    3次（或第3次以上）施用毒品之時間，是否宜有期間限制？
    以多久為適宜？則分屬刑事政策、專門醫學之範圍，非審判
    機關所能決定，有待循立法途徑解決（最高法院95年5月9日
    95年度第7次刑事庭會議決議及97年9月9日97年度第5次刑事
    庭會議決議意旨參照）。查本件被告前曾因施用毒品案件，
    經本院裁定送觀察、勒戒後，因認無繼續施用毒品之傾向，
    於87年11月14日執行完畢並釋放出所，復於受前揭觀察、勒
    戒執行完畢並釋放後之5年內，再因施用毒品案件，經本院
    裁定令入戒治處所施以強制戒治並判處有徒刑6月確定，此
    有臺灣高等法院被告前案紀錄表1份附卷可按，是本件被告
    雖係於受上開強制戒治執行完畢並釋放後之5年後，再犯本
    件毒品危害防制條例第10條第1項、第2項之罪，惟因前述5
    年內曾另再犯施用毒品罪名而屬3犯以上，依法仍應予以追
    訴處罰。故而，本件事證明確，被告上開犯行均堪以認定。
四、核被告所為，係犯毒品危害防制條例第10條第1項、第2項之
    施用第一、二級毒品罪。又被告持有第一、二級毒品並進而
    施用，其持有之低度行為應為施用之高度行為所吸收，均不
    另論罪。此外，被告所犯上開二罪間，因犯意個別，行為殊
    異，應予分論併罰。再查，被告前有如犯罪事實欄之論罪科
    刑紀錄，此亦有臺灣高等法院被告前案紀錄表1份附卷足憑
    ，故被告於受徒刑執行完畢後，5年內故意再犯本件有期徒
    刑以上之罪，依刑法第47條第1項規定，均構成累犯，應各
    依法加重其刑。又本件並無因被告供出毒品來源因而查獲其
    他正犯或共犯之情形，有本院公務電話紀錄表1份在卷可稽
    （本院卷第18頁參見），是並無毒品危害防制條例第17條第
    1 項之適用，亦併此敘明。茲審酌被告前曾因施用毒品經法
    院送觀察、勒戒、強制戒治以及判處徒刑並均執行完畢後，
    卻仍不思戒絕毒癮、革除惡習，顯未能深切悔改並記取教訓
    ，惟念及被告施用毒品之犯行，在本質上乃屬自我戕害身心
    健康之行為，及其犯後尚知坦承犯行，態度非惡，兼衡其為
    高中肄業，從事車體打造工作、目前未婚、及其犯罪之動機
    、手段等一切情狀，認檢察官之具體求刑尚屬妥適，爰各量
    處如主文所示之刑，並定其應執行之刑，以資懲戒。
五、按查獲之海洛因、甲基安非他命分別係屬第一、二級毒品，
    不問屬於犯人與否，均應沒收銷燬之，此毒品危害防制條例
    第2條第2項第1、2款、第18條第1項前段分別定有明文。故
    本件扣案之第一級毒品海洛因（驗餘淨重合計為5.92公克）
    、及第二級毒品甲基安非他命（驗餘淨重合計為3.715公克
    ），均應依前揭之規定，宣告沒收併銷燬之。另盛裝前揭第
    一級毒品之空包裝袋共3個、電子磅秤2臺、新品夾鏈袋1包
    等物，均為被告所有、分別為供其犯本件施用第一級毒品所
    用及預備所用之物，此外，盛裝前揭第二級毒品之空包裝袋
    1 個、吸食器1組、酒精燈2個、玻璃球1個，均為被告所有
    、供其犯本件施用第二級毒品所用之物，均業據被告供承在
    卷（本院卷第26頁背面參見），爰依刑法第38條第1項第2款
    之規定，均宣告沒收。
六、據上論斷，應依刑事訴訟法第273條之1第1項、第299條第1
    項前段，毒品危害防制條例第10條第1項、第2項、第18條第
    1項前段，刑法第11條前段、第47條第1項、第38條第1項第2
    款、第51條第5款，判決如主文。
本案經檢察官王誠到庭執行職務。
中    華    民    國   100    年    8     月    30    日
                  刑事第六庭  法  官  林臻嫺
以上正本證明與原本無異。
如不服本判決應於收受本判決後10日內向本院提出上訴書狀，並
應敘述具體理由。其未敘述上訴理由者，應於上訴期間屆滿後20
日內向本院補提理由書狀（均須按他造當事人之人數附繕本）「
切勿逕送上級法院」。
                              書記官  洪培綺
中    華    民    國   100    年    8     月    31    日
附錄本案論罪科刑法條全文：
毒品危害防制條例第10條
施用第一級毒品者，處 6 月以上 5 年以下有期徒刑。
施用第二級毒品者，處 3 年以下有期徒刑。